臺灣高雄地方法院刑事判決　　　　　　　95年度訴字第2464號
公　訴　人　臺灣高雄地方法院檢察署檢察官
被　　　告　丁○○
選任辯護人　陳清朗律師
被　　　告　甲○○
選任辯護人　鄭國安律師
　　　　　　吳麗珠律師
被　　　告　乙○○
選任辯護人　呂郁斌律師
被　　　告　戊○○
選任辯護人　徐豐明律師
被　　　告　己○○
選任辯護人　江信賢律師
　　　　　　蔡麗珠律師
　　　　　　蘇若龍律師
上列被告因違反毒品危害防制條例案件，經檢察官提起公訴（95
年度偵字第10410號），本院判決如下：
    主    文
丁○○共同販賣第三級毒品，處有期徒刑柒年陸月，附表一編號
(一)、(二)、附表二編號(一)、附表三編號(一)所示之物沒收。
甲○○共同販賣第三級毒品，處有期徒刑貳年拾月，附表一編號
(一)、(二)、附表二編號(一)、附表三編號(一)所示之物沒收。
乙○○幫助販賣第三級毒品，累犯，處有期徒刑貳年捌月，附表
一編號(三)所示之物沒收。
戊○○共同販賣第三級毒品，累犯，處有期徒刑柒年肆月，附表
二編號(一)至(四)所示之物沒收。
己○○共同販賣第三級毒品，處有期徒刑伍年貳月，附表二編號
(一)至(四)所示之物沒收。
    事    實
一、丁○○、甲○○、乙○○、戊○○原本即相識，己○○則為
    戊○○友人，5 人均明知愷他命（Ketamine，俗稱「K 他命
    」）係毒品而不得販賣；又乙○○前因公共危險案件，經本
    院以91年度鳳交簡字705 號判處有期徒刑3 月確定，於民國
    91年12月2 日易科罰金執行完畢；戊○○則因賭博案件，經
    台灣台南地方法院以90年度易字847 號判處有期徒刑6 月確
    定，於90年8 月1 日易科罰金執行完畢。
二、詎丁○○與甲○○、戊○○與己○○竟分別基於意圖營利而
    販賣第三級毒品之犯意聯絡；由丁○○於不詳時地談妥以每
    公斤新台幣（下同）580,000 元代價出售愷他命予戊○○，
    再於95年4 月6 日，在丁○○位於高雄縣岡山鎮○○路110
    巷8 號住所，議定由甲○○負責取貨（即愷他命）後送貨予
    戊○○，並可得到20,000元之報酬。翌日上午身處大陸地區
    之戊○○即以電話聯絡甲○○，告知此次購買數量確定為愷
    他命1 公斤，甲○○旋與丁○○聯繫告知上情，再於同日中
    午以其所有門號0000000000號撥打乙○○所有門號00000000
    00號手機，請求乙○○開車至伊住處搭載外出。乙○○雖預
    見丁○○、甲○○係從事不法行為，仍基於幫助販賣愷他命
    之不確定故意，駕駛其所有車號2657-JQ 號黑色休旅車搭載
    甲○○與丁○○會面，再一同前往高雄縣燕巢鄉大高雄工業
    國；其間丁○○即指示甲○○須於同日18時30分前，至高雄
    市立文化中心（下稱文化中心）東側停車場。嗣乙○○即應
    甲○○要求，於同日18時30分許搭載甲○○至文化中心，由
    甲○○下車依丁○○指示，尋得車後懸掛三角形警告標誌之
    舊款賓士牌自小客車1 輛，並以懸掛於警告標誌上鑰匙打開
    該車後行李箱，取得丁○○於不詳時地，向名籍不詳之成年
    人販入之愷他命1 袋（含3 包，驗後淨重分別為997.85公克
    、981.05公克、981.05公克，純度各為80.07 ％、94.52 ％
    、90.97 ％）後，隨即以其所有門號0000000000號分別撥打
    門號0000000000000 號、0000000000號告知戊○○、丁○○
    。
三、95年4 月7 日下午，戊○○、己○○多次以己○○所有門號
    0000000000號、0000000000號手機聯絡當晚由己○○出面取
    貨事宜；己○○並於當日19時59分許，依戊○○囑咐撥打甲○○所有之門號0000000000號電話聯絡，確認相約在高雄市
    鼓山區○○路與明誠路口之御宿汽車旅館旁交付愷他命事宜
    。嗣甲○○搭乘乙○○駕駛休旅車抵達御宿汽車旅館旁後，
    先下車確認己○○即交易對象無誤，再以門號0000000000電
    話撥打乙○○門號0000000000聯絡，囑咐乙○○將車開至路
    口。之後，甲○○即自乙○○駕駛車輛取出愷他命1 包（驗
    後淨重981.05公克，純度90.97%），攜至己○○所駛車號UG
    -0168 號自小客車上交予己○○。己○○收受該包愷他命，
    欲驅車離開之際，即為現場埋伏之員警圍捕查獲。並分別於
    乙○○、己○○駕駛車輛扣得如附表一、二所示之物，再經
    甲○○同意，至其位於高雄縣橋頭鄉○○街34號舊宅搜索，
    而扣得如附表三所示之物。
四、案經高雄市政府警察局移請台灣高雄地方法院檢察署檢察官
    偵查起訴。
    理    由
壹、程序部分：
一、按被告以外之人，於審判外之言詞或書面陳述，除法律有規
    定者外，不得作為證據；又被告以外之人於檢察事務官、司
    法警察官或司法警察調查中所為之陳述，與審判中不符時，
    其先前之陳述具有較可信之特別情況，且為證明犯罪事實存
    否所必要者，得為證據，刑事訴訟法第159 條第1 項、第15
    9 條之2 分別定有明文。
  (一)證人乙○○於警詢中之陳述，對於共同被告丁○○而言，係
    屬被告以外之人審判外陳述，為傳聞證據。又乙○○警詢中
    係陳述「95年4 月7 日有聽丁○○、甲○○說當晚要和戊○○交易，丁○○並囑託甲○○務必在18時30分前到達」等語
    （見警卷第16、17頁），核與其嗣於本院審理時之證述（見
    院(三)卷第28頁）截然不同。
  (二)惟審酌乙○○之警詢陳述係單獨面對司法警察所做成，且未
    有受到強暴、脅迫、詐欺之情事，與審判庭陳述時，有可能
    因丁○○在場旁聽而本能的作出迴避對其不利之證述，或可
    能因不想生事乃虛構事實之情形相較，顯然警詢時之陳述較
    趨於真實；又上開警詢陳述係員警當場查獲甲○○、乙○○
    、己○○之翌日上午製作，衡情乙○○應較無時間、機會與
    丁○○勾串證言，相較於審判庭陳述時已有充裕時間而可能
    編派情節，當以警詢所為陳述較有可信性；參以警詢筆錄製
    作前皆已為清楚之權利告知，且提問方式適當、記載內容亦
    詳實完整，自可信乙○○之警詢陳述係有可信之特別情況，
    得作為本案證據。
二、按刑事訴訟法第159 條之3 就被告以外之人於審判中如有死
    亡、身心障礙致記憶喪失或無法陳述，或滯留國外或所在不
    明而無法傳喚或傳喚不到，或到庭後無正當理由拒絕陳述等
    4 款供述不能之情形，其於檢察事務官、司法警察官或司法
    警察調查中所為陳述，經證明具有可信之特別情況，且為證
    明犯罪事實之存否所必要者，得為證據。
  (一)證人甲○○、戊○○就與被告丁○○有關之待證事項、證人
    甲○○、戊○○就與被告乙○○有關之待證事項、證人甲○○、己○○就與被告戊○○有關之待證事項，於本院審理時
    分別以「恐因陳述致自己受刑事處罰」為由拒絕證言；雖該
    證人所持理由係前揭法條所列以外之情形，然與上述不能於
    審判中陳述致未能給予被告詰問機會狀況相同，而無為相異
    處置之理，故應認上開各款情形僅屬例示而非列舉規定，即
    不僅以前揭4 款供述不能之情形為限。又被告丁○○、乙○○、戊○○分別爭執上述證人等分別於警詢之陳述之證據能
    力，然該警局之證述均係本於證人等之自由意志而為詳盡供
    述，參以其等分別與被告丁○○、乙○○、戊○○為交往頻
    繁之朋友關係，應無故意攀誣之理，所供情節亦互核相符，
    並與卷附監聽譯文相印證，而具有可信之特別情狀，且分別
    為證明被告丁○○、乙○○、戊○○是否涉有本案犯行所必
    要。揆諸前開說明，甲○○、乙○○、戊○○、己○○於審
    判中合法拒絕證言，本院得類推適用首揭規定，認有傳聞法
    則例外情形，而認該證人於警詢中所為供述，具有證據能力
    。
  (二)證人己○○分別與甲○○、案外人張嘉霖（除95年4 月7 日
    17時5 分、19時54分監聽譯文外，因該兩次內容業經己○○
    分別於警詢為說明，見偵(一)第47、48頁，而己○○警詢筆錄
    對於被告戊○○係有證據能力，已如前開(一)所述）、綽號「
    肉兄」男子、不詳男子於95年4 月7 日之電話通話內容，對
    於被告戊○○而言雖亦屬審判外陳述，且戊○○亦爭執其證
    據能力。然查，己○○、甲○○於本院審理時均有正當理由
    拒絕證言，已如前述，即同樣具有與上述法條相同之「不能
    於審判中陳述致未能給予被告詰問機會」情形。又被告丁○○雖爭執前開通話監聽譯文之證據能力，然該通話內容，係
    高雄市政府警察局刑警大隊依台灣高雄地方法院檢察署檢察
    官職權核發之通訊監察書，而對己○○持有使用之門號0000
    000000號行動電話所進行之合法監聽，此有通訊監察書1 紙
    附卷可查（見警卷第90頁），符合通訊保障及監察法第5 條
    第1 項第1 款、第2 項之規定，堪認具有可信之特別情狀，
    且為證明戊○○是否涉有本案犯行所必要。揆諸上開說明，
    該譯文內容雖經檢察官聲請傳喚甲○○、己○○到庭作證以
    資證明，然兩人皆依法拒絕證言，核與刑事訴訟法第159 條
    之3 所列情形相同，又係由司法警察監聽己○○所製作，且
    屬合法所為而具有同條所謂可信之特別情狀。是本院認得類
    推適用首揭規定，即屬於傳聞法則例外而具有證據能力。
三、按被告以外之人，於審判外之言詞或書面陳述，除法律有規
    定者外，不得作為證據，刑事訴訟法第159 條第1 項定有明
    文。即被告以外之人於司法警察官調查中所為之陳述，依前
    開規定原則上無證據能力。
  (一)關於被告戊○○於警詢時之供述，被告乙○○爭執其證據能
    力，又未經傳喚戊○○於審理時就此部分作證陳述，而無從
    比較其警詢、審理之陳述是否相符，即無從判斷該警詢證述
    是否符合法律規定之例外有證據能力情形。是依前揭規定及
    說明，應認戊○○警詢之供述依傳聞法則規定，對於被告乙○○無證據能力。
  (二)關於被告戊○○於警詢時之供述，被告己○○爭執其證據能
    力，又未經傳喚戊○○於審理時就此部分作證陳述，核與前
    述(一)之情形相同。是依前揭規定及說明，應認戊○○警詢時
    供述依傳聞法則之規定，對於己○○無證據能力。
  (三)關於被告乙○○、己○○於警詢時之供述，被告戊○○爭執
    其證據能力，又未經傳喚乙○○、己○○於審理時就此部分
    作證陳述，核與前述(一)之情形相同。是依前揭規定及說明，
    應認乙○○、己○○警詢之供述依傳聞法則規定，對於戊○○無證據能力。
四、按被告以外之人於審判外之陳述，雖不符前4 條之規定，而
    經當事人於審判程序同意作為證據，法院審酌該言詞陳述或
    書面陳述作成時之情況，認為適當者，亦得為證據，刑事訴
    訟法第159 條之5 定有明文；其立法理由在於傳聞證據未經
    當事人之反對詰問予以核實，乃排斥其證據能力。惟當事人
    如放棄對原供述人之反對詰問權，於審判程序表示同意該等
    傳聞證據可作為證據，此時，法院除認該傳聞證據欠缺適當
    性外，自可承認其證據能力。經查，關於本判決所引除前揭
    一、二所列以外之其他傳聞證據，公訴人、被告及辯護人於
    審判程序均同意作為證據，且經本院審酌該證據作成情況亦
    均無不適當之情形，則依前開規定，認得作為本案證據。
貳、實體部分：
一、被告甲○○部分：
    訊據甲○○對於前揭犯罪事實均坦承不諱，核與被告乙○○
    、己○○於警、偵訊所述本案經過情形大致相符，並有己○○使用門號0000000000號、甲○○使用門號0000000000號、
    0000000000號、0000000000號行動電話之雙向通聯資料、高
    雄醫學大學附設中和紀念醫院95年6 月27日報告編號000000
    0 、0000000 、0000000 號檢驗報告、戊○○之出入境查詢
    結果各1 份、戊○○使用門號0000000000000 號國際電話通
    聯資料3 份、查獲照片6 張、附表一編號(一)至(三)、附表二編
    號(一)至(四)、附表三編號(一)所示之物扣案可證，足見甲○○之
    自白係與事實相符，得予採信，則甲○○確有販賣第三級毒
    品之犯行，即堪認定。
二、其他被告部分：
    訊據被告丁○○、乙○○、戊○○、己○○均矢口否認有何
    本案犯行，丁○○辯稱：扣案愷他命3 包均與我無關，我沒
    有囑咐甲○○去取貨後再交貨，與戊○○間也沒有愷他命買
    賣合意云云；乙○○辯稱：我不知道甲○○當天要我開車搭
    載他是要去拿愷他命再交付給己○○云云；戊○○辯稱：我
    是介紹甲○○、己○○見面，不知道兩人是要交付愷他命，
    該包愷他命也不是我向丁○○購買的云云；己○○辯稱：我
    只是單純幫戊○○去向甲○○拿東西，我不知道裡面是愷他
    命，也不知道戊○○取得這包愷他命目的是要販賣云云。經
    查：
  (一)被告丁○○部分：
  1.丁○○確有販賣毒品愷他命之犯行，業經被告甲○○就本案
    愷他命交易經過證稱：查獲的愷他命其中1 包是綽號「老芋
    仔」的丁○○與戊○○事先談好以580,000 元買賣的，丁○○並於案發前天跟我說要我去取貨、送貨，事成會給我20,0
    00元報酬；95年4 月7 日當天戊○○在大陸撥打我00000000
    00手機，表明需要愷他命之數量為1 公斤，我即告知丁○○
    此事，丁○○表示同意並要我在當天18時30分左右至文化中
    心東側停車場內，找尋後方懸掛紅色三角形警告標誌之灰色
    自小客車拿貨，之後我就請乙○○搭載我前往，自丁○○指
    示車輛後車廂取出裝有3 包愷他命之1 袋物品，並依戊○○
    之告知，等候己○○電話聯絡，再相約於「御宿汽車旅館」
    交付其中1 包愷他命等語（見警卷第5 至8 頁、偵(一)卷第25
    、26、86、96、223 頁、偵(二)卷第6 、9 頁），核與被告乙○○所證：我搭載甲○○與丁○○會面後共同前往大高雄工
    業國附近，在該處聊天時我有聽到丁○○、甲○○提到95年
    4 月7 日晚上要和戊○○交易，丁○○並囑託甲○○務必在
    18時30分前到達，後來我在95年4 月7 日18時30分許先載甲○○去文化中心，看到甲○○從一輛舊款賓士車提1 袋東西
    上我的車，之後我們再開車到御宿汽車旅館附近，甲○○有
    提1 袋東西下車，並趴在該處1 輛白色汽車車窗上與對方談
    話等語相符（見警卷15至17第頁、偵(一)卷第27、28、81頁）
    ，且有甲○○在文化中心取得愷他命前後，即95年4 月7 日
    18時36、44、50分許，3 次與丁○○聯絡之通聯紀錄可憑（
    見偵(一)卷第197 頁、本院95年度聲羈字第539 號卷第6 頁）
    ，是丁○○辯稱案發當日未曾與甲○○聯絡，可反證兩人並
    無犯意聯絡云云，難予採信。綜上，足見甲○○拿取愷他命
    3 包後，再將其中1 包交付受戊○○委託之己○○，均係依
    丁○○指示所為。
  2.丁○○辯稱甲○○係為減輕己身刑責故為前開證言，惟被告
    甲○○所言除符合客觀查獲情狀外，並無突兀、違反經驗法
    則之處，又與被告乙○○前揭所為證言相符；丁○○雖復稱
    甲○○謂完成交易可得20,000元報酬云云並不合理，因該報
    酬與甲○○須承擔之風險相較顯然過低云云，然參酌甲○○
    所得報酬係占該包愷他命售價約3 ％（即20,000÷580,000
    ＝0.034） ，已屬不低，且前述計算標準之「售價」係尚未
    扣除丁○○購入成本及其他風險、開銷之金額，又甲○○僅
    花費半天時間即完成丁○○囑咐工作，則如此計算，甲○○
    之月薪相當於1,200,000 元，實難謂報酬過低而不合常情；
    是丁○○上開所辯顯不足採，甲○○所證自堪採為認定丁○○本案犯行之依據。另乙○○雖於本院審理時證稱：沒有聽
    過丁○○說要甲○○去文化中心拿愷他命云云（見院(三)卷第
    28頁），惟此係與其於警詢所供相違（見警卷第16、17頁）
    ，而其警詢陳述係出於自由意志，與丁○○間又無深仇大恨
    ，衡情並無誣陷丁○○涉有販毒重罪之理，且乙○○警詢所
    言內容復與甲○○所證相同，又甲○○於偵查中亦稱丁○○
    委託伊取貨、交貨之時，乙○○也在場故知情等語（見偵(一)
    卷第223 頁），顯見乙○○警詢所言應屬較為可信，至於嗣
    後更異前詞，核屬迴護友人之詞，不足採信。
  3.丁○○自陳並無施用毒品習慣（見本院95年度聲羈字第539
    號卷第6 頁、院(一)卷第33頁），卻囑咐被告甲○○拿取總重
    量約3 公斤且純度極高之愷他命共3 包，顯然非供自己吸食
    之用；又案發時被告戊○○身處大陸，並非毒癮發作急需藥
    物解癮之情形，若丁○○非意圖營利，大可直接告知愷他命
    來源由戊○○自行洽購，無須冒著為警查獲之風險，及花費
    20,000元代價，大費周章聯繫後迂迴交付毒品，顯見丁○○
    並非單純轉讓愷他命予戊○○；況且，丁○○出售愷他命予
    戊○○所得僅580,000 元，卻承諾將給付實際取貨、交貨之
    甲○○20,000元報酬，若丁○○取得愷他命3 包及交付戊○○愷他命1 包非意在販賣營利，如何可能付出高額報酬予甲○○？是丁○○辯稱伊與本案查獲之愷他命無關，與戊○○
    間亦無買賣合意云云，顯係卸責之詞，不足採信。
  (二)被告乙○○部分：
  1.乙○○有於案發當日搭載被告甲○○至文化中心取得愷他命
    後，再轉至御宿汽車旅館交付予己○○之客觀事實，已如前
    述，並有甲○○聯絡乙○○將車開至御宿汽車旅館附近路口
    之通聯紀錄可憑（見警卷第31頁、偵(一)卷第196 頁）。然其
    辯稱不知甲○○當天拿取及交付之物品為愷他命等情，係與
    被告甲○○所證：乙○○只是載我去文化中心，他只知道我
    下車去拿1 包東西，不知道是愷他命，我拿到那包東西後，
    雖然有在車上後座分裝，但因為乙○○當時是坐在駕駛座，
    所以我無法確定他有沒有看到是愷他命等語相合（見偵(一)卷
    第25、26、87頁），堪信為真。
  2.惟乙○○早由被告丁○○、甲○○對話知悉95年4 月7 日兩
    人將與戊○○交易，業據甲○○、乙○○供證明確（見警卷
    第16頁、偵(一)卷第223 頁），又本案交易手法係以預藏鑰匙
    開啟停放停車場車輛後車廂取貨，再轉往御宿汽車旅館，先
    由甲○○下車確認交易對象無誤，始返回車輛取出交易物品
    方式，而乙○○亦親身全程參與，卻始終未聽聞丁○○、甲○○談論、且無法知悉交易物品為何，均如前述；則依一般
    經驗法則判斷，可認定該交易並非合法，否則丁○○、甲○○間交談、甲○○交易過程及與其他人之電話聯絡皆無須如
    此隱諱，無須隱瞞在旁之友人乙○○，而交易方式亦無須如
    此迂迴、神秘。
  3.乙○○係身心健全，具有一般智識程度之成年人，依其社會
    生活經驗，對於其所見聞之被告丁○○、甲○○交易係屬不
    法行為應有所預見，縱無證據證明乙○○明知交易物品係愷
    他命，然對於本身搭載甲○○前往取貨、交貨，係提供丁○○、甲○○從事不法行為之助力乙節，顯然有預見之可能，
    且不違反其本意，是乙○○自有幫助丁○○、甲○○販賣愷
    他命之未必故意。
  (三)被告戊○○、己○○部分：
  1.查獲所交易之愷他命1 包係丁○○出售，並非單純轉讓者，
    已如前述（詳見貳二(一)之3.）；而關於該包愷他命之買受人
    、取貨人分別為何，業據被告甲○○證稱：查獲的愷他命其
    中1 包是丁○○與綽號「鳳梨」的戊○○事先談好買賣的，
    之前大家也有商談過愷他命交易的事；95年4 月7 日當天戊○○以0000000000000 號撥打我0000000000號手機，表明需
    要愷他命之數量為1 公斤，不久戊○○又打電話跟我說他人
    不在台灣所以叫己○○與我聯絡交貨，後來己○○的確有以
    0000000000號手機撥電話給我相約在御宿汽車旅館，我就把
    愷他命1 包交給己○○並告訴他說是戊○○交代的等語（見
    警卷第5 至7 頁、偵(二)卷第6 頁、偵(三)卷34、35頁），核與
    被告己○○所證：是我稱「梨哥」的戊○○以000000000000
    0 號撥打我0000000000號手機，叫我在查獲當天幫他去向甲○○拿愷他命的，後來甲○○就親手將愷他命1 包交給我，
    也說東西是戊○○交代的等語相符（見警卷第24至26頁、偵
    (一)卷第45、48、49、63至65頁、偵(三)卷33、34頁，院(三)卷第
    108 、109 頁）；並有己○○於案發當日與甲○○、戊○○
    通話之監聽譯文、通聯紀錄、甲○○與戊○○同日通聯紀錄
    可佐（見警卷第94、96至103 頁、偵(一)卷第211 頁）。
  2.足見甲○○交付予己○○之該包愷他命係戊○○所購買，僅
    囑咐交予己○○代為收受無訛；是戊○○辯稱僅介紹甲○○
    、己○○見面，不知道兩人是要交付愷他命，亦非該包愷他
    命買主云云，乃為圖脫免刑責之詞。又買賣並不以直接交付
    標的物予買受人為必要，若交付予買受人所指定之人，亦屬
    交易常態，則本案毒品買賣係由甲○○將愷他命交付買受人
    戊○○所指定之己○○，業如前述，即已完成愷他命之販賣
    ，戊○○辯稱當時伊人在大陸，尚未取得該包愷他命，販入
    行為並未完成云云，顯不足採。
  3.己○○雖辯稱僅幫忙戊○○向甲○○拿取物品，事先對該物
    品即是愷他命並不知情云云；然己○○於警詢時已供稱：甲○○把東西交給我後，經我確認是愷他命無誤，就放置於後
    座等語（見警卷第24頁）；參酌己○○係因「張嘉霖」催促
    要看貨，與戊○○聯絡後始進行本次交易，並順利自甲○○
    處取得愷他命1 包之情事（詳見下述4.），堪認己○○前開
    警詢供述係符合真實而可採信。惟己○○辯稱警詢時已甚疲
    憊，加上憂鬱症發作，根本無從依真實狀況為陳述，故其警
    詢所述之證明力極為薄弱云云；然己○○第1 次警詢筆錄係
    因其拒絕夜間訊問而未實際製作，第2 次則於經過前1 天充
    分休息後，於翌日13時10分進行至14時20分，第3 次則為95
    年4 月12日13時開始直至16時35分結束，然其中包括等候律
    師到場而未實際訊問之時間約2 小時40分，此有3 份警詢筆
    錄在卷可稽（見警卷第20至27頁、偵(一)卷第44至50頁），足
    見前揭筆錄之製作，並非利用連續、長時間、從未給予被告
    休息之情狀，而意圖以冗長時間造成被告身心疲憊，致違反
    自由意志為非符合真實之陳述，在此情形下，實難認己○○
    自白之證明力有何瑕疵可指；況其於95年4 月12日偵訊中亦
    自白稱：案發前天戊○○就有打電話給我，說他要出國，叫
    我幫他去跟甲○○拿愷他命，所以我當時就知道是要拿愷他
    命等語（見偵(一)卷第64頁），亦與己○○上開警詢供述相符
    ，益徵其嗣後辯稱不知向甲○○拿取之物品為愷他命云云，
    顯非真實。至於己○○復稱其於警偵訊期間有憂鬱症發作之
    情事云云，查己○○雖有精神疾病病史，業據本院向其就診
    之台南市立醫院查明屬實，並有該院95年10月30日南市醫字
    第0950000644號函及所附病歷1 份可參（見院(一)卷第212 至
    227 頁）；惟己○○為警查獲至接受訊問期間，並非必然屬
    於精神疾病發作狀態中，況其於95年4 月9 日入看守所時自
    述其當時「身體健康狀況良好，無任何病痛」，此有台灣高
    雄第二監獄收容人入所前受傷患病經過自述登記簿1 份足憑
    （見院(三)卷第95頁），是其入所前既然健康良好，非憂鬱症
    發作期間，所為供述自無受影響之疑慮；另己○○入所後又
    有精神疾病復發之情事，然已於95年4 月11日起於高雄第二
    監獄持續接受治療，有台灣高雄看守所95年10月27日高所衛
    字第0951000468號函及所附病歷在卷（見院(三)卷第92至95頁
    ），則治療後自無所為供證受精神狀況影響而有不真實之可
    能。且參酌己○○於警偵訊中之供證，尚能為己辯解、或避
    重就輕、規避己身刑責，而稱「我不知道毒品數量為何」、
    「我沒有向戊○○買毒品」、「我沒有跟戊○○一起販毒」
    、「戊○○沒有叫我去收帳，我也不知道錢的事是誰在處理
    」、「我不知道那包愷他命要交給誰，戊○○僅把我的電話
    留給他們，其他的事由他們自己處理」、「戊○○沒交代我
    ，我也不知道『阿明』、『俊宏』要向戊○○買多少毒品」
    、「不知道打電話給我的人是不是要向我買毒品」、「『2
    間厝』並不是2 公斤愷他命的意思」等語（見院(三)卷第106
    、107 、109 、111 至113 頁），顯見亦無其所辯因受疾病
    影響致附合誘導詢問致做出非真實且不利於己陳述之情形。
  4.戊○○並無施用、持有毒品前科，此有台灣高等法院被告前
    案紀錄表可憑（見院(一)卷第20至22頁），己○○則自陳並無
    施用毒品愷他命習慣（見警卷第26頁），卻由戊○○委託被
    告己○○向被告甲○○拿取重量約1 公斤且純度極高之愷他
    命1 包，顯然非供自己吸食之用。況由員警監聽己○○使用
    之0000000000號行動電話95年4 月7 日通聯內容所轉製之譯
    文，參以甲○○、己○○該日晚間交付愷他命後為警查獲之
    客觀情事可知，係因「張嘉霖」催促要看貨，戊○○始聯絡
    甲○○進行本次交易，此有己○○先與案外人「張嘉霖」通
    聯而謂「己○○稱：還沒接到電話。張嘉霖稱：怎麼會這樣
    。你再打打看。己○○稱：等會兒。」；之後即與戊○○聯
    絡而謂「己○○稱：別人都要來看『厝』（即愷他命，見院
    (三)卷第107 頁）了。戊○○稱：我知道，我現在就要處理了
    ，等一下。己○○稱：我被電話打得‧‧‧‧‧‧。戊○○
    稱：我打給你之後你再去找人。人處理好，我打給你，你再
    過去找人。反正今天『伊』（即甲○○，見警卷第26頁）一
    定會處理好。己○○稱：差不多要多久，別人都問我幾點。
    戊○○稱：你就回答今天一定會給他。」之譯文可憑（見警
    卷第92、94頁）；則戊○○、己○○若非意在營利，大可直
    接告知愷他命來源，由「張嘉霖」自行與被告丁○○、甲○○交易，且如此反而比由身在大陸之戊○○聯絡甲○○、己○○取貨後再交付「張嘉霖」更為便利，也更符合「張嘉霖
    」急需毒品之要求，然戊○○、己○○卻捨棄較為直接之方
    式，而選擇迂迴交付方式，顯見其有從中獲取價差利益之意
    圖甚明；否則怎可能甘冒受重罪訴追之風險，並耗費精力、
    時間不厭其煩地反覆聯絡確認以取得愷他命？既足以認定己○○本身就販入愷他命1 包有營利之意圖，則其辯稱不知戊○○販入目的係在營利，是其並非戊○○販賣第三級毒品之
    共犯云云，即無以採信。
  5.戊○○另辯稱當場並未查獲有現金，係與一般毒品交易常態
    不符云云。然戊○○與被告丁○○交易數量龐大，重約1 公
    斤，係屬中盤地位互為營利進行交易，為確保來源穩定而能
    繼續獲利，當小心維護信用，拖欠賴帳之情形自然甚為少見
    ，反之，無須同時交付毒品、價金之可能性則大為提高；此
    與一般吸毒者向小盤購買自用，購買對象不固定，縱使積欠
    某一小盤毒品欠款未清，仍可再向其他眾多供應商取得毒品
    不同；又與購毒係為施用消費者，縱使欠債累累，為解毒癮
    仍千方百計欲取得毒品，若此時仍售予毒品未同時收款，日
    後幾乎無法獲得清償之情形不同，自然亦不適用小盤毒品交
    易多同時交付金錢、毒品之常情。況且，戊○○與丁○○、
    甲○○事先已商談過愷他命交易等情，業如前述（見警卷第
    7 頁），顯見已有相當之信任關係；則約定事先或事後付款
    ，以規避同時被查獲之金錢損失及刑責風險，亦屬常見並合
    乎情理之事。是以，本案雖未同時查獲販毒對價，仍無礙於
    販毒行為之成立。綜上，戊○○、己○○係意圖營利而共同
    販入愷他命1 包，係屬無疑。
  (四)此外，關於被告丁○○、乙○○、戊○○、己○○本案犯行
    尚有高雄醫學大學附設中和紀念醫院95年6 月27日報告編號
    0000000 、0000000 、0000000 號檢驗報告、戊○○之出入
    境查詢結果、己○○使用門號0000000000號、甲○○使用門
    號0000000000號、0000000000號、0000000000號行動電話之
    雙向通聯資料各1 份、戊○○使用門號0000000000000 號國
    際電話通聯資料3 份、查獲照片6 張、附表一編號(一)至(三)、
    附表二編號(一)至(四)、附表三編號(一)之物扣案可證。從而，丁○○、戊○○、己○○販賣第三級毒品犯行，乙○○幫助販
    賣第三級毒品犯行，均堪予認定。
三、查愷他命係毒品危害防制條例第2 條第2 項第3 款所定之第
    三級毒品；被告丁○○、甲○○意圖營利購入愷他命3 包後
    ，復將其中1 包以580,000 元價格出售予戊○○、己○○之
    所為，及被告戊○○、己○○意圖營利而販入前述愷他命1
    包之所為，均係犯違反毒品危害防制條例第4 條第3 項之販
    賣第三級毒品罪；至於被告乙○○基於幫助之故意，而為犯
    罪構成要件以外之提供以汽車搭載甲○○，幫助其取得、交
    付愷他命之行為，係犯前揭販賣第三級毒品罪之幫助犯。公
    訴人認乙○○係與丁○○、甲○○共犯販賣第三級毒品罪，
    惟乙○○自始堅稱不知當日交易物品係毒品愷他命，雖甲○○於警詢時曾稱對於伊當天與己○○交易愷他命一事，乙○○係知情云云（見警卷第8 頁、偵(一)卷第223 頁），惟甲○○亦多次證稱乙○○對其係交易愷他命並不知情或無法確定
    是否知情等語（見偵(一)卷第25、26、87頁），復無其他證據
    足資證明，自難僅以甲○○前揭有瑕疵之指證，即認定乙○○與丁○○、甲○○間確有販賣第三級毒品之犯意聯絡；是
    公訴人認乙○○所為係犯違反毒品危害防制條例第4 條第3
    項之罪，容有誤會，惟因起訴關於乙○○搭載甲○○前往文
    化中心、御宿汽車旅館之基本事實相同，爰變更起訴法條。
    又丁○○與甲○○，及戊○○與己○○間，分別就上揭犯行
    有犯意聯絡及行為分擔，已如前述，分別構成共同正犯；公
    訴人誤丁○○、甲○○、戊○○、己○○4 人間有犯意聯絡
    及行為分擔，容有未洽，併此敘明。
四、被告乙○○前因公共危險案件，經本院以91年鳳交簡字705
    號判處有期徒刑3 月確定，於91年12月2 日易科罰金執行完
    畢；又被告戊○○則因賭博案件，經台灣台南地方法院以90
    年度易字847 號判處有期徒刑6 月確定，於90年8 月1 日易
    科罰金執行完畢，有卷附臺灣高等法院被告前案紀錄表可按
    ，該兩人受有期徒刑執行完畢，5 年內故意再犯有期徒刑以
    上之罪，均為累犯，皆應依法加重其刑。查被告甲○○所犯
    者為最輕本刑5 年以上有期徒刑之罪，然其係受被告丁○○
    指示而前往領取3 包愷他命，再將其中1 包交予被告己○○
    ，復不知丁○○取得其他2 包愷他命後欲如何處置，核屬低
    階之犯罪工具角色，又獲利僅20,000元，較主謀為低，而屬
    情輕法重，堪予憫恕，雖論以法定最低本刑，猶嫌過重，爰
    依刑法第59條之規定，減輕其刑。
五、按犯第4 條第1 項至第4 項之罪，供出毒品來源，因而破獲
    者，得減輕其刑，毒品危害防制條例第17條定有明文；然前
    所謂供出毒品來源，係指供出共犯以外之前手而言。查被告
    甲○○係與被告丁○○共同販入及出售愷他命，而為共犯，
    均如前述，依前開說明，並無上開條例第17條之適用。至於
    被告己○○、戊○○部分，係員警透過電話監聽而早已具體
    掌握其等販入愷他命情事，而圍捕查獲，業經證人即高雄市
    政府警察局刑警大隊小隊長吳建成於審理時證述明確（見院
    (三)卷第131 頁），並有監聽譯文可憑（見警卷第92至104 頁
    ）；況且戊○○、己○○係愷他命買受人，非前所謂之「毒
    品來源」，亦不符合該規定之要件。
六、爰審酌被告丁○○有違反麻醉藥品管理條例、公共危險前科
    ，乙○○有違反電信法、贓物、公共危險前科，被告戊○○
    有違反動產擔保交易法、侵占、賭博前科，被告己○○有賭
    博前科，均不思悔改更犯本案，復矢口否認犯行，未見悔意
    ；被告甲○○則無前科，素行尚可，且坦承犯行，供出完整
    犯罪情節，態度良好。然丁○○、甲○○、戊○○、己○○
    販賣毒品，乙○○幫助販賣毒品，均足以戕害國民身心健康
    ，助長濫用毒品風氣，嚴重危害社會治安；及乙○○所提供
    之助力及影響，其他被告個別販賣之情節、總量、係上、下
    游不同角色，犯罪所生危害等一切情狀，分別量處如主文所
    示之刑，以資懲儆。
七、按毒品危害防制條第19條第1 項所定「供犯罪所用或因犯罪
    所得之物」，係指犯第4 條至第9 條、第12條、第13條或第
    14條第1 項、第2 項之罪所用或所得之物，不包括毒品本身
    在內，自不得為第三級毒品沒收之依據。本案被告丁○○、
    甲○○、戊○○、己○○係犯第4 條第3 項之販賣第三級毒
    品罪，其等供犯罪所用之物，當分別指「供販賣第三級毒品
    所『使用』之物」而言，至於第三級毒品本身為販賣之標的
    ，並非供犯罪所用之物。則依上開說明，附表一編號(一)、附
    表二編號(一)係本案販賣之物，而附表一編號(二)、(三)、附表二
    編號(二)係供犯罪所用之物，附表二編號(三)、(四)、附表三編(一)
    號係供犯罪預備之物，爰分別依共同正犯共同負責之法理及
    附表一至三「是否沒收及理由依據」欄所示，宣告沒收。而
    丁○○、甲○○雖有販賣附表二編號(一)愷他命予戊○○、己○○之事實，惟依卷內資料，查無相關事證堪認戊○○、己○○業經交付價金580,000 元，亦無證據證明丁○○已將約
    定之20,000元報酬給付予甲○○，自無從認定丁○○、甲○○已有販毒所得，而不予宣告沒收。至於附表一編號(四)至(七)
    、附表二編號(五)、(六)、附表三編號(二)、(三)所示之物，則無證
    據足認與本案相關（理由詳見附表「是否沒收及理由依據」
    欄所示），另丁○○、戊○○使用之電話並無證據證明係兩
    人所有，均不予宣告沒收。再者，己○○所駕駛之UG-0 168
    號自小客車係案外人蕭惠華所有，業經己○○於警詢供述明
    確（見偵(一)卷第45頁），爰不宣告沒收。又乙○○係提供搭
    載之服務，並非提供車輛本身供丁○○、甲○○販賣毒品，
    是其所有及駕駛之車號2657-JQ 號黑色休旅車並非與本案犯
    行直接相關，亦不予宣告沒收。
八、公訴意旨另認被告上開所為並涉犯違反毒品危害防制條例第
    4 條第3 項之運輸第三級毒品罪。然按該條例所稱之運輸，
    係指單純運輸並無他項目的者而言，若以販賣目的而從事搬
    運之行為，仍成立意圖販賣而持有（或販賣）之罪，最高法
    院24年上字第1673號判例可資參照。否則單純為轉讓、施用
    等目的所為之搬運毒品行為，豈不皆應依運輸毒品論罪？至
    於從國外或甲地販入毒品後，再運輸入境或運輸至乙地，因
    另有運輸之意思及行為，即與前述之情形不同。查被告甲○○係為販入愷他命而至文化中心取貨，嗣又為出售其中1 包
    ，而轉往御宿汽車旅館，另被告己○○則係為販入愷他命，
    始收受甲○○交付之愷他命1 包，置放於駕駛自小客車後座
    ，皆如前述，是兩人顯然係基於販賣之目的致有搬運愷他命
    之客觀行為，均應各論以販賣罪，而不另該當運輸之罪；則
    分別與兩人具有犯意聯絡之被告丁○○、戊○○亦同；至於
    被告乙○○自始不知車上交易物品為愷他命，僅係基於幫助
    甲○○、丁○○犯罪之意而提供搭載服務，已如前述，亦不
    該當於運輸毒品罪。是以，公訴人認被告等均另構成運輸第
    三級毒品罪，容有未洽；惟公訴意旨認此部分與前揭論罪科
    刑部分具有牽連犯之裁判上一罪關係，爰不另為無罪之諭知
    。
據上論斷，應依刑事訴訟法第299 條第1 項前段、第300 條，毒
品危害防制條例第4 條第3 項、第18條第1 項前段、第19條第1
項，刑法第11條、第28條、第30條、第47條第1 項、第59條、第
38條第1 項第1 款、第2 款，判決如主文。
本案經檢察官丙○○到庭執行職務。
中　　華　　民　　國　　96　　年　　1　 　月　　26　　日
                  鳳山刑事第二庭  審判長法  官  黃建榮
                                        法  官  譚德周
                                        法　官  洪珮婷
以上正本證明與原本無異。
如不服本判決，應於收受送達後10日內向本院提出上訴書狀。
中　　華　　民　　國　　96　　年　　1 　　月　　26　　日
　　　　　　　　　　　　　　　　　　　　書記官  賴朱梅
附表一：乙○○車號2657-JQ 號黑色休旅車內查獲物品：
┌──┬────────────┬─────────────────┐
│編號│   名  稱  及  數  量   │是  否  沒  收  及  理  由  依  據│
├──┼────────────┼─────────────────┤
│ (一) │Ｋ他命2 大包            │屬第三級毒品之違禁物，有高雄醫學大│
│    │（驗後淨重997.85公克、純│學附設中和紀念醫院編號0000000 、95│
│    │度80.07 ％，驗後淨重981.│06432 號檢驗報告可參（見偵(一)卷第21│
│    │05公克、純度94.52 ％）　│8 、219 頁），爰依刑法第38條第1 項│
│    │                        │第1 款規定宣告沒收。              │
├──┼────────────┼─────────────────┤
│ (二) │甲○○所有門號0000000000│甲○○供稱係其所有，及供犯本案所用│
│    │號、0000000000號、092737│之物，並有通聯資料可憑（見警卷第5 │
│    │4783號行動電話          │、6 頁、偵(一)卷第182 、183 、196 、│
│    │                        │197 、211 頁、偵(二)卷第6 頁、院卷(三)│
│    │                        │第135 頁），爰依毒品危害防制條例第│
│    │                        │19條第1 項沒收。                  │
├──┼────────────┼─────────────────┤
│ (三) │乙○○所有門號0000000000│乙○○、甲○○供稱係乙○○所有與朱│
│    │號行動電話              │振榮聯絡而犯本案所用之物，並有通聯│
│    │                        │資料可憑（見警卷第5 、18頁、偵(一)卷│
│    │                        │第18 2、196 頁、院(三)卷第136 頁），│
│    │                        │爰依刑法第38條第1 項第2 款沒收。  │
├──┼────────────┼─────────────────┤
│ (四) │甲○○所有門號0000000000│甲○○供稱係其所有（見院卷(三)卷第13│
│    │號行動電話              │5 頁），然無證據證明與本案相關，爰│
│    │                        │不予宣告沒收。                    │
├──┼────────────┼─────────────────┤
│ (五) │乙○○所有門號0000000000│乙○○供稱係其所有（見院卷(三)卷第13│
│    │號、0000000000號行動電話│6 頁），然無證據證明與本案相關，爰│
│    │                        │不予宣告沒收。                    │
├──┼────────────┼─────────────────┤
│ (六) │筆記簿 2本              │甲○○供稱係其所有（見院卷(三)卷第13│
│    │                        │5 、136 頁），然無證據證明與本案販│
│    │                        │入愷他命3 包及出售愷他命1 包相關，│
│    │                        │爰不予宣告沒收。                  │
├──┼────────────┼─────────────────┤
│ (七) │安非他命1 包            │雖屬違禁物，然非與本案相關，爰不予│
│    │                        │宣告沒收。                        │
└──┴────────────┴─────────────────┘
附表二：己○○車號UG-0168 號自小客車內查獲物品：
┌──┬────────────┬─────────────────┐
│編號│   名  稱  及  數  量   │是  否  沒  收  及  理  由  依  據│
├──┼────────────┼─────────────────┤
│ (一) │Ｋ他命1 大包            │屬第三級毒品之違禁物，有高雄醫學大│
│    │（驗後淨重981.05公克、純│學附設中和紀念醫院編號0000000 號檢│
│    │度94.52 ％）　          │驗報告可參（見偵(二)卷第220 頁），應│
│    │                        │依刑法第38條第1 項第1 款規定宣告沒│
│    │                        │收。                              │
├──┼────────────┼─────────────────┤
│ (二) │己○○所有門號0000000000│己○○供稱係其所有及供犯本案所用之│
│    │號、0000000000號行動電話│物，並有通聯資料、監聽譯文可憑（見│
│    │                        │警卷第6 、24至26、92至104 頁、偵(一)│
│    │                        │卷第46至48、60、61、64、65頁、院(三)│
│    │                        │卷第136 頁），爰依毒品危害防制條例│
│    │                        │第19條第1 項沒收。                │
├──┼────────────┼─────────────────┤
│ (三) │空夾鏈袋（大）90個      │己○○供稱係其所有，預備分裝愷他命│
│    │                        │給買家看所用（見偵(一)卷第29頁、院(三)│
│    │                        │卷第136 頁），爰依刑法第38條第1 項│
│    │                        │第2 款沒收。                      │
├──┼────────────┼─────────────────┤
│ (四) │空夾鏈袋（小）63個      │同上。                            │
├──┼────────────┼─────────────────┤
│ (五) │己○○所有門號0000000000│己○○供稱係其所有（見院卷(三)卷第13│
│    │號行動電話              │6 頁），然無證據證明與本案相關，爰│
│    │                        │不予宣告沒收。                    │
├──┼────────────┼─────────────────┤
│ (六) │電子磅秤1 台            │己○○供稱係其所有，受戊○○吩咐所│
│    │                        │購買（見偵(一)卷第29頁、院卷(三)卷第13│
│    │                        │6 頁），然無證據證明與本案相關，爰│
│    │                        │不予宣告沒收。                    │
└──┴────────────┴─────────────────┘
附表三：甲○○舊宅內查獲物品：
┌──┬────────────┬─────────────────┐
│編號│   名  稱  及  數  量   │是  否  沒  收  及  理  由  依  據│
├──┼────────────┼─────────────────┤
│ (一) │空夾鏈袋（小）71個      │甲○○供稱係其所有，預備分裝愷他命│
│    │                        │所用（見院(三)卷第137 頁），爰依刑法│
│    │                        │第38條第1 第2 款沒收。            │
├──┼────────────┼─────────────────┤
│ (二) │紙箱3 只                │無證據證明與本案相關，爰不予宣告沒│
│    │                        │收。                              │
├──┼────────────┼─────────────────┤
│ (三) │殘留愷他命之塑膠湯匙1 支│同上。                            │
└──┴────────────┴─────────────────┘
